【裁判字號】    95,交聲,461
【裁判日期】    951218
【裁判案由】    違反道路交通管理處罰條例聲明異議
【裁判全文】
臺灣桃園地方法院交通事件裁定         95年度交聲字第461號
異  議  人
即受處分人  甲○○
                      樓
上列受處分人因違反道路交通管理處罰條例案件，對於交通部公
路總局新竹區監理所中壢監理站九十五年九月一日所為之壢監裁
字第裁五三－Ｄ九Ａ二九六二九一號違反道路交通管理事件裁決
書，聲明異議，本院裁定如下：
    主  文
異議駁回。
    理  由
一、原處分意旨略以：異議人即受處分人（以下簡稱異議人）甲
    ○○於民國九十四年十二月五日上午九時十五分許，駕駛車
    號六Ｕ－四九一０號自用小貨車，行經桃園縣平鎮市○○路
    南勢二段一０五號前時，因未保持安全距離，且疏未注意致
    其所駕駛之前開車輛擦撞由張巧儒所騎乘車號ＲＧ五－三一
    一號之輕型機車左手把，致張巧儒重心不穩人車倒地後，受
    有右手及兩側下肢多處挫傷及擦傷之傷害，異議人見狀未即
    採取救護或其他必要措施，亦未向警察機關報告而逃逸，經
    警循線查獲後，掣單舉發「駕駛之汽車肇事致人受傷，未即
    採取救護或其他必要措施，未向警察機關報告而逃逸」。原
    處分機關乃於九十五年九月一日依道路交通管理處罰條例第
    六十二條第三項前段、第四項前段、第六十七條第三項（原
    處分書誤載為第六十二條第一項，並漏載第六十七條第三項
    ）之規定，裁處異議人罰鍰新臺幣（下同）九千元，並吊銷
    駕駛執照，禁考一年在案。
二、異議意旨略以：異議人當日駕車經中豐路回公司，一下車即
    被告知肇事逃逸，惟異議人於行進中並無聽到碰撞聲，也未
    察覺有與他車發生碰撞，實無肇事後故意逃逸之情，且本次
    事件業經臺灣桃園地方法院檢察署檢察官為不起訴處分確定
    ，特為此聲明異議云云。
三、按行為後法律或自治條例有變更者，適用行政機關最初裁處
    時之法律或自治條例。但裁處前之法律或自治條例有利於受
    處罰者，適用最有利於受處罰者之規定，此行政罰法第五條
    定有明文。查道路交通管理處罰條例第六十二條、第六十七
    條規定業於九十四年十二月二十八日修正公布，由行政院以
    行政院院臺交字第０九五００八七六八五號令發布定自九十
    五年七月一日施行，修正前第六十二條第一項規定：「汽車
    駕駛人，駕駛汽車肇事致人受傷或死亡，應即採取救護或其
    他必要措施，並向警察機關報告，不得駛離；違者吊扣其駕
    照三個月至六個月；逃逸者吊銷駕駛執照。」，且修正前第
    六十七條第一項之規定，因肇事逃逸吊銷駕駛執照者，終身
    不得考領駕駛執照；修正後，肇事致人受傷，而未採取救護
    措施部分改列為第六十二條第三項前段：「汽車駕駛人駕駛
    汽車肇事致人受傷或死亡者，應採取救護措施及依規定處置
    ，並通知警察機關處理，不得任意移動肇事汽車及現場痕跡
    證據，違者處新臺幣三千元以上九千元以下罰鍰。」，且肇
    事致人受傷而逃逸部分，另依第六十二條第四項前段、第六
    十七條第三項之規定應吊銷其駕駛執照，一年內不得考領。
    經比較之結果，修正後之道路交通管理處罰條例就肇事致人
    受傷逃逸，而吊銷駕駛執照後，取消終身不得考領之規定，
    自以修正後之規定對於異議人較為有利，故本件應依修正後
    之道路交通管理處罰條例第六十二條第三項前段、第四項前
    段、第六十七條第三項之規定予以裁罰。
四、經查：
  (一)異議人就於上揭時、地駕車與被害人張巧儒所騎乘機車發生
    碰撞，因而造成張巧儒受有右手及兩下肢多處挫傷及擦傷，
    並於肇事後並未留待於現場等節均不否認，且有道路交通事
    故現場圖、道路交通事故調查報告表（一）（二）、壢新醫
    院甲種診斷證明書、車輛及現場照片等，附於臺灣桃園地方
    法院檢察署九十五年度偵字第一一四七五號偵查卷宗（下稱
    刑事偵查卷），經本院依職權調閱後核閱屬實。
  (二)異議人辯稱：伊不知道已與他車發生碰撞，無肇事逃逸之故
    意云云，惟查：本件被害人所駕駛之機車經異議人擦撞倒地
    後，造成長達十八點四公尺之刮地痕，有上開道路交通事故
    現場圖及現場照片可稽，足見碰撞力量非輕，且機車倒地後
    刮擦地面亦必定發出相當聲響，異議人辯稱其全不知情，顯
    與常理相悖。況據證人即車禍目擊者許誠麟於警詢時證稱：
    當時伊駕駛自用小客車，沿平鎮市○○路南勢二段由南向北
    行駛，跟在藍色自用小貨車後面，然後伊看到小貨車要超越
    前方右側輕機車ＲＧ五－三一一號，機車就跌倒，小貨車就
    直接離開沒有停下來，伊跟在後面看到小貨車的車號為六Ｕ
    －四九一０號，有一部機車在小貨車等紅燈時敲車窗告知發
    生車禍，小貨車還是離開現場等語（見刑事偵查卷第十六頁
    ）等語，此部分情節核與異議人於檢察官偵查中陳稱：伊從
    後照鏡看，沒有看到什麼，雖有兩個年輕人上來跟我說，但
    伊不知道他們要幹什麼（見刑事偵查卷第四十一頁）等情相
    符，顯見當時確有其他經過現場之機車騎士，敲打異議人車
    窗告知肇事之事實，而衡諸常情，敲打他人車窗之人，必屬
    有事相求或有急事欲告知車內之人，車內之人在尚未理解敲
    窗之目的前，自無視而不見逕自離去之理，然本件異議人見
    他人敲窗有事告知，竟不加理會拂袖離去，核與常情有違，
    自屬畏罪避責之舉無疑。是異議人上開所辯，委無可採，被
    告肇事逃逸之行為已堪認定。
  (三)另臺灣桃園地方法院檢察署檢察官因被害人張巧儒撤回告訴
    ，故就異議人過失傷害罪部分予以不起訴處分，與肇事逃逸
    部分無關，異議人就此部分顯有誤解。另檢察官就異議人肇
    事逃逸部分所為緩起訴處分及繳納緩起訴處分金部分，並非
    刑罰，是原處分機關所為本件裁決並未違反一事不二罰之原
    則，併此敘明。
五、綜上所述，異議人確有駕駛汽車肇事致人受傷，未採取救護
    措施，並逃逸之違規事實，原處分機關依修正後道路交通管
    理處罰條例第六十二條第三項、第四項、第六十七條第三項
    之規定，裁罰異議人罰鍰九千元，並吊銷駕駛執照，禁考一
    年，並無不當，異議人聲明異議指摘原處分不當，為無理由
    ，應予駁回。爰依道路交通管理處罰條例第八十七條第二項
    、道路交通案件處理辦法第十九條，裁定如主文。
中    華    民    國    95    年    12    月    18    日
                  刑事第八庭    法  官  袁雪華
以上正本證明與原本無異。
如不服本裁定，應於裁定送達後5 日內向本院提出抗告狀。
                                書記官  邱仲騏
中    華    民    國    95    年    12    月    18    日


司法院資訊處製作；財團法人民間司法改革基金會備份。
